【裁判字號】    99,易,164
【裁判日期】    990611
【裁判案由】    詐欺
【裁判全文】
臺灣桃園地方法院刑事判決               99年度易字第164號
公  訴  人  臺灣桃園地方法院檢察署檢察官
被      告  丙○○
上列被告因詐欺案件，經檢察官提起公訴（98年度偵字第2278號
），被告於準備程序進行中就被訴事實為有罪之陳述，經本院合
議庭裁定由受命法官獨任行簡式審判程序審理，本院判決如下：
    主  文
丙○○幫助意圖為自己不法之所有，以詐術使人將本人之物交付
，處拘役伍拾日，如易科罰金，以新臺幣壹仟元折算壹日。
    事  實
一、丙○○前於民國92年間因殺人未遂等案件，經本院93年度訴
    字第164 號判處有期徒刑6 年6 月確定，於93年11月24日入
    監服刑，97年5 月16日假釋出監，而於99年2 月14日假釋期
    滿，有期徒刑所餘刑期內未經撤銷假釋，未執行之刑，以已
    執行論（於本案不構成累犯）。詎仍不知悔改，明知將金融
    機構帳戶之存摺、提款卡及密碼等帳戶資料交付予不詳身分
    之成年人使用，足供他人作為詐欺取財匯款之工具，仍基於
    幫助他人犯罪之不確定故意，於97年11月18日下午18時許，
    在桃園縣八德市○○路277 號麥當勞速食店前，將其向鍾啟
    暉（另經臺灣桃園地方法院檢察署檢察官以98年度偵字第22
    78號不起訴處分）借用之兆豐國際商業銀行帳號0000000000
    0 號金融帳戶之存摺影本及提款卡，交付予真實姓名年籍不
    詳之成年男子2 名，並以電話告知詐欺集團提款卡之密碼，
    容任他人將該提款卡作為詐欺取財之工具。嗣該年籍不詳之
    成年男子所屬之詐欺集團成員取得前開銀行帳戶之提款卡、
    密碼後，即分別撥打電話予甲○○、丁○○（原名蕭惠綺）
    、乙○○，並誆稱：渠等先前在購物網站購物時，誤選用約
    定轉帳付款方式，必須依指示至自動櫃員機前修改設定，否
    則每月將固定扣款等語，致乙○○、甲○○、丁○○3 人不
    疑有他而陷於錯誤，乙○○於同日16時46分許，轉帳新臺幣
    （下同）2 萬2043元至鍾啟暉之上開銀行帳戶內，甲○○於
    97年11月23日傍晚18時23分許，轉帳2 萬9989元至同一帳戶
    內，丁○○於同日18時33分及44分許，轉帳1 萬5432元及2
    萬7130元至同一帳戶內。迨甲○○、丁○○、乙○○事後發
    覺有異，始知受騙，遂報警而循線查悉上情。
二、案經內政部警政署航空警察局報請臺灣桃園地方法院檢察署
    檢察官偵查起訴。本院合議庭依被告於準備程序中就被訴事
    實為有罪之陳述，裁定由受命法官獨任進行簡式審判程序。
    理  由
一、本件被告丙○○所犯並非死刑、無期徒刑、最輕本刑為3 年
    以上有期徒刑之罪或高等法院管轄第一審案件，而於準備程
    序進行中，被告就被訴事實為有罪之陳述，經告知簡式審判
    程序之旨，並聽取檢察官、被告之意見後，裁定進行簡式審
    判程序，核先敘明。
二、認定事實所憑之證據及理由：
  (一)上揭犯罪事實，業據被告丙○○於本院準備程序及審理時均
    供承不諱，核與證人乙○○、甲○○、丁○○於警詢之指訴
    相符，此外復有被害人等所提供之匯款明細表、兆豐國際商
    業銀行所提供之上開帳戶之開戶基本資料、歷史交易明細資
    料在卷可參，足認被告上開自白與事實相符，堪予採信。
  (二)綜上，本件事證明確，被告犯行已堪認定，自應依法論科。
三、論罪科刑之依據：
    按幫助犯之成立，主觀上行為人須有幫助故意，客觀上須有
    幫助行為，意即需對於犯罪與正犯有共同之認識，而以幫助
    之意思，對於正犯資以助力，而未參與實施犯罪之行為者而
    言（參照最高法院75年度臺上字第1509號、88年度臺上字第
    1270號判決意旨）。核被告將其向鍾啟暉借用之兆豐國際商
    業銀行帳戶之提款卡與存摺交予詐騙集團成員作為詐騙財物
    之用，被告顯係基於幫助他人詐欺財物之犯意，且所為提供
    銀行帳戶予他人之行為，亦屬刑法詐欺罪構成要件以外之行
    為，其既以幫助他人詐欺之意思而參與犯罪構成要件以外之
    行為，係犯刑法第30條第1 項前段、刑法第339 第1 項之幫
    助詐欺罪，並依刑法第30條第2 項之規定減輕其刑。被告提
    供上揭帳戶予不詳詐欺集團成員，幫助渠等詐欺被害人乙○○、甲○○及丁○○之犯行，侵害該等被害人之財產法益，
    係1 行為觸犯數罪名，為想像競合犯之裁判上一罪關係，應
    依刑法第55條之想像競合犯規定從一重論以幫助詐欺取財罪
    。爰審酌被告任意提供銀行帳戶之提款卡與存摺予他人使用
    ，造成犯罪偵查困難，幕後犯罪人得以逍遙法外，致使此類
    犯罪手法層出不窮，嚴重危害交易秩序與社會治安，又被告
    現仍於假釋期間，更應加倍謹言慎行，卻仍不知悔改再犯本
    罪，惟考量被告於本院審理時終能坦承犯行，且已與三位被
    害人達成和解，並已依本院99年度審附民字第21、32、33號
    和解筆錄給付完畢，有上揭和解筆錄及本院99年5 月28日簡
    式審判筆錄附卷可參，且被害人等均願意給予被告自新之機
    會等一切情狀，量處如主文所示之刑，並諭知易科罰金之折
    算標準，以示懲戒。
四、據上論斷，應依刑事訴訟法第273 條之1 第1 項、第299 條
    第1 項前段，刑法第339 條第1 項、第30條第1 項前段、第
    2 項、第41條第1 項前段，刑法施行法第1 條之1 第1 項、
    第2 項前段，判決如主文。
本案經檢察官洪敏超到庭執行職務。
中    華    民    國    99    年    6     月    11    日
                  刑事第六庭    法  官  宣玉華
以上正本證明與原本無異。
如不服本判決應於收受判決後10日內向本院提出上訴書狀，並應
敘述具體理由。其未敘述上訴理由者，應於上訴期間屆滿後20日
內向本院補提理由書(均須按他造當事人之人數附繕本)「切勿逕
送上級法院」。
                                書記官  陳育萱
中    華    民    國    99    年    6     月    11    日
附錄論罪科刑依據之法條：
中華民國刑法第339條
（普通詐欺罪）
意圖為自己或第三人不法之所有，以詐術使人將本人或第三人之
物交付者，處5 年以下有期徒刑、拘役或科或併科1 千元以下罰
金。
以前項方法得財產上不法之利益或使第三人得之者，亦同。
前二項之未遂犯罰之。

司法院資訊處製作；財團法人民間司法改革基金會備份。
